臺灣高雄地方法院刑事判決　100年度易字第30號
公　訴　人　臺灣高雄地方法院檢察署檢察官
被　　　告　林義唐
上列被告因詐欺案件，經檢察官提起公訴（99年度偵字第29860
號、29591 號）及移送併辦（臺灣臺北地方法院檢察署檢察官99
年度偵字第24350 號），被告於準備程序為有罪之陳述，經本院
合議庭裁定由受命法官獨任進行簡式審判程序，判決如下：
    主  文
林義唐幫助犯詐欺取財罪，處有期徒刑貳月，如易科罰金，以新
臺幣壹仟元折算壹日。
    事  實
一、林義唐可預見將金融機構帳戶提供予他人使用將幫助他人實
    施詐欺犯行，仍基於縱有人以其金融機構帳戶實施詐欺犯行
    亦不違背其本意之幫助故意，於民國99年6 月1 日至6 日間
    某日（檢察官誤繕為99年5 月17日起至同年6 月1 日止），
    以新臺幣（下同）5,000 元（檢察官誤繕為7,000 元）之代
    價，將其所申辦兆豐國際商業銀行三多分行（下稱兆豐銀行
    ）帳號00000000000 號帳戶及土地銀行五甲分行（下稱土地
    銀行）帳號000000000000帳戶之存摺、提款卡及密碼，郵寄
    予真實姓名年籍不詳之詐騙集團成年成員。嗣該詐欺集團成
    年成員即基於為自己不法所有之意圖，分別於：
  (一)99年6 月6 日下午6 時22分許，撥打電話予蔡宛穎，自稱係
    業務人員，佯稱因上網購物設定之自動扣款程序有誤，須至
    自動提款機操作取消交易程序云云，致蔡宛穎陷於錯誤，於
    同日下午6 時56分許（檢察官誤繕為下午4時56分），匯款2
    萬9,983 元至林義唐上開土地銀行帳戶。
  (二)99年6 月6 日下午7 時39分許，撥打電話予范禾乃，自稱為
    大臺灣網購客服人員，佯稱之前向該公司購買之物品，因作
    業疏失誤將該筆交易設定為分期付款云云，復由自稱為中國
    信託銀行之客服人員，撥打電話予范禾乃，表示須至自動提
    款機操作取消分期付款云云，致范禾乃陷於錯誤，於同日下
    午8 時42分許，匯款2 萬2,222 元至林義唐上開兆豐銀行帳
    戶。
二、案經蔡宛穎訴由臺北縣政府警察局新店分局報告臺灣高雄地
    方法院檢察署檢察官及臺北市政府警察局士林分局報告臺灣
    士林地方法院檢察署檢察官呈請臺灣高等法院檢察署檢察長
    令轉臺灣高雄地方法院檢察署檢察官偵查起訴暨移送併辦。
    理  由
一、本件被告林義唐所犯係死刑、無期徒刑、最輕本刑為3 年以
    上有期徒刑以外之罪，其於準備程序就被訴事實為有罪之陳
    述，經本院告知簡式審判程序之旨，並聽取其與檢察官之意
    見後，認無不得或不宜改依簡式審判程序進行之情事，依刑
    事訴訟法第273 條之1 第1 項規定，裁定由受命法官獨任進
    行簡式審判程序，合先敘明。
二、上開犯罪事實，業據被告林義唐於本院審理中坦承不諱，核
    與證人即告訴人蔡宛穎、證人即被害人范禾乃於警詢中之證
    述相符，且有第一銀行自動付款交易明細表、中國信託自動
    櫃員機交易明細、土地銀行99年7 月14日五甲存字第099000
    0456號函及所附帳戶開戶基本資料及客戶歷史交易明細查詢
    、兆豐銀行99年6 月29日（99）兆銀多字第163 號函及所附
    帳戶開戶基本資料及客戶存款資料明細表各1 份在卷可稽（
    見警卷第18至25頁、偵二卷第16、94至98頁），足徵被告自
    自與事實相符，堪以採信。本案事證明確，被告犯行洵堪認
    定。
三、按刑法上之幫助犯，係對於犯罪與正犯有共同之認識，而以
    幫助之意思，對於正犯資以助力，且未參與實施犯罪之行為
    者而言（最高法院75年度台上字第1509號、84年度台上字第
    5998號、88年度台上字第1270號判決參照）。被告林義唐與
    真實姓名年籍不詳之詐欺集團成年成員並無共同實施詐欺犯
    罪之犯意聯絡或行為分擔，僅基於幫助詐欺之意思，提供帳
    戶予詐欺集團成年成員使用，促其詐欺犯行之實現，依上開
    說明，為幫助犯，是核被告所為，係犯刑法第30條第1 項、
    第339條第1項之幫助詐欺取財罪。又被告既未實際參與詐欺
    犯罪，其所犯情節較正犯輕微，爰依刑法第30條第2 項之規
    定，減輕其刑。被告同時郵寄上開兆豐銀行、土地銀行帳戶
    予詐欺集團成年成員，係事實上之一行為，僅論以一罪。被
    告以一行為，幫助詐騙集團詐騙被害人蔡宛穎、范禾乃，為
    一行為觸犯數罪名之同種想像競合犯（參見最高法院98年度
    台非字第30號、97年度台非字第566 號判決、臺灣高等法院
    暨所屬法院96年法律座談會刑事類提案第7 號問題（二）研
    討結果），應依刑法第55條，從一情節較重之幫助詐欺取財
    罪處斷。爰審酌被告一次提供2 本帳戶供實行詐欺犯罪者行
    騙財物，除造成被害人蔡宛穎、范禾乃分別受有2 萬9,983
    元、2 萬2,222 元之財產上損失外，並徒增國家追訴犯罪之
    困難，犯後亦未與被害人2 人達成和解，賠償被害人之損害
    ，行為實屬可議，惟念其犯後坦承犯行，態度尚可，且前無
    任何犯罪紀錄，有臺灣高等法院被告前案紀錄表1 份附卷可
    佐，並考量本案犯罪情節、被告之教育程度及家庭經濟狀況
    等一切情況，量處如主文所示之刑，並諭知如主文所示之易
    科罰金折算標準，以示懲儆。
四、不另為無罪諭知部分：
  (一)公訴意旨略以：被告林義唐明知提供自己金融帳戶之存摺、
    提款卡及密碼予陌生人士使用，常與財產犯罪密切相關，可
    能被犯罪集團所利用以遂渠等詐欺犯罪，以及隱匿、掩飾渠
    等犯罪所得財物或財產上利益之目的，竟仍容任所提供之帳
    戶可能被實施詐欺取財犯罪之不確定故意，透過電腦網際網
    路，於99年5 月17日起至同年6 月1 日止，以7000元之代價
    ，將其所申辦之土地銀行帳戶存摺、提款卡及密碼，以「黑
    貓宅急便」寄送至詐騙集團某真實姓名年籍不詳自稱「陳思
    城」所指定之地址，嗣該詐騙集團成員共同基於意圖為自己
    不法所有之犯意聯絡，於99年6 月6 日下午6 時22分許，撥
    打電話予告訴人蔡宛穎，佯稱係拍賣網站工作人員，因告訴
    人蔡宛穎付款程序有誤，需取消設定云云，致告訴人蔡宛穎
    誤信為真陷於錯誤，分別於同日下午8 時4 分、15分許，至
    銀行自動櫃員機匯款8 萬元及2 萬元至被告上開土地銀行帳
    戶內等語。
  (二)經查，被告於99年6 月1 日至6 日間某日，交付予詐欺集團
    成年成員之帳戶為兆豐銀行帳號00000000000 號帳戶及土地
    銀行帳號000000000000號帳戶，業據被告供陳在卷，且有兆
    豐銀行99年6 月29日（99）兆銀多字第163 號函及所附帳戶
    開戶基本資料及客戶存款資料明細表、臺灣土地銀行五甲分
    行99年7 月14日五甲存字第0990000456號函及所附開戶基本
    資料各1 份附卷可參（見警卷第19至21頁、偵二卷第94至99
    頁），而告訴人蔡宛穎於99年6 月6 日下午6 時22分許遭詐
    欺集團詐騙，匯款8 萬元、2 萬元至詐欺集團成員指定之帳
    戶則為第一銀行帳號00000000000 號帳戶，亦據告訴人蔡宛
    穎供陳明確（見警卷第9 頁），並有第一銀行自動櫃員機2
    紙在卷可憑（見警卷第18頁），足認告訴人蔡宛穎未因詐欺
    集團成年成員之詐欺犯行，而匯入8 萬元、2 萬元至被告上
    開兆豐銀行帳戶或土地銀行帳戶。是以，檢察官認被告幫助
    詐欺集團成年成員於99年6 月6 日下午6 時22分許詐騙告訴
    人蔡宛穎，致告訴人蔡宛穎陷於錯誤，於同日下午8 時4 分
    許、8 時15分許，匯款8 萬元、2 萬元至被告上開土地銀行
    帳戶，顯有未恰，惟因檢察官認此部分與前開經本院論罪部
    分具有事實上一罪關係，爰不另為無罪之諭知。
五、退併辦部分：
  (一)臺灣臺北地方法院檢察署檢察官移送併辦（99年度偵字第
    24350 號）意旨略以：被告林義唐明知提供自己金融帳戶之
    存摺、提款卡及密碼予陌生人士使用，常與財產犯罪密切相
    關，極可能被犯罪集團用以遂行詐欺犯罪及隱匿、掩飾渠等
    犯罪所得之財物，竟基於幫助詐欺取財犯罪之不確定故意，
    透過電腦網際網路，於99年6 月間某日，以不詳代價，將其
    所申請之合作金庫銀行五甲分行帳號000-0000000000000 號
    帳戶（下稱合作金庫帳戶）之存摺、提款卡及密碼，委託統
    一速達股份有限公司（即俗稱之「黑貓宅急便」）將上開帳
    戶資料寄送給詐騙集團使用。嗣詐騙集團成員即共同基於意
    圖為自己不法所有之犯意聯絡，分別為下列犯行：
  1.於99年6 月6 日，由自稱「小瑾」之女子在臺灣論壇網站上
    邀請林奎元以MSN 軟體聊天，並與林奎元約定以2000元之代
    價見面，林奎元乃依約至臺北市士林區○○○路與中山北路
    口之「7-11便利商店」等候，之後自稱「小龍」之男子以電
    話要求林奎元至附近之自動櫃員機確認身分，使林奎元陷於
    錯誤，分別於同日下午10時54分許，在臺北市士林捷運站內
    之國泰世華銀行自動櫃員機，轉帳2 萬9,983 元至林義唐前
    開帳戶內，及於同日凌晨0 時26分、0 時35分許，在臺北市
    士林區○○○路○  段620  號兆豐銀行之自動櫃員機，轉帳
    1,234 元、2 萬7,979 元至林義唐上開合作金庫帳戶內。嗣
    「阿龍」復要求林奎元將其剩餘之10萬元積蓄全部用於購買
    「My Card 點數」，林奎元始知受騙，並報警查悉上情。
  2.於99年5 月30日，由自稱「箐箐」之女子在雅虎奇摩交友網
    站上，以「冰封記憶」之稱將「jq123win@hotmail.com 」
    電子郵件帳號留予陳昱翰，經陳昱翰將「箐箐」加入為好友
    並於同年6 月1 日與其聊天後，「箐箐」即向陳昱翰佯稱兼
    作援交，詢問陳昱翰有無意願，陳昱翰乃於同年6 月5 日與
    「箐箐」確認見面時間，並於同年6 月6 日下午7 時40分許
    ，至新北市○○區○○路及富國路口等候，然因「箐箐」以
    電話向陳昱翰詐稱第一次交易，恐遭警察釣魚，要求陳昱翰
    前往自動櫃員機依指示操作以確認身分，使陳昱翰陷於錯誤
    ，於同日下午9 時33分許，在安泰銀行自動櫃員機轉帳2 萬
    9,983 元至林義唐上開合作金庫帳戶內。嗣陳昱翰發現自己
    帳戶內之款項竟轉至他人帳戶，始悉受騙，並報警查悉上情
    。
  3.於99年6 月6 日下午9 時許，由假冒雅虎奇摩拍賣網站客服
    人員者，以電話向陳筱筑佯稱其在網路上購物時，因工作人
    員不慎刷錯條碼，導致變成分期付款云云，要求陳筱筑前往
    自動櫃員機依指示操作查詢交易明細表，使陳筱筑陷於錯誤
    ，於同日下午10時59分許，在新北市○○區○○路上全家便
    利商店之自動櫃員機，轉帳2 萬9,995 元至林義唐上開合作
    金庫帳戶內。嗣陳筱筑發現自己帳戶內之款項竟轉至他人帳
    戶，始悉受騙，並報警查悉上情等語。
  (二)惟查，被告於偵查中供稱：伊先交付合作金庫帳戶予詐欺集
    團使用，詐欺集團並先匯款2000元給伊，之後伊始同時交付
    兆豐銀行及土地銀行帳戶予詐欺集團等語（見偵一卷第19至
    20頁），於本院審理中亦陳稱：伊於99年5 月底先交付合作
    金庫帳戶予詐欺集團，之後於同年6 月初始同時交付兆豐銀
    行及土地銀行帳戶予詐欺集團等語（見院一卷第13頁、院二
    卷第30頁），足認被告並非同時將其合作金庫帳戶與兆豐銀
    行、土地銀行帳戶一併交付予詐欺集團，而係先提供合作金
    庫帳戶以幫助詐欺集團詐欺被害人林奎元、陳昱翰、陳筱筑
    後，始另行起意交付兆豐銀行及土地銀行帳戶予詐欺集團。
    是本案與移送併辦部分要無實質上一罪關係，移送併辦部分
    非本案起訴效力所及，本院自無從併辦，應退還由檢察官另
    為適法之處置，併予指明。
據上論斷，應依刑事訴訟法第273 條之1 第1 項、第284 條之1
、第299 條第1 項前段，刑法第339 條第1 項、第30條、第55條
、第41條第1 項前段，刑法施行法第1 條之1 ，判決如主文。
本案經檢察官陳筱茜到庭執行職務。
中    華    民    國    100    年    3    月    10    日
                  刑事第十五庭    法  官  吳佳樺
以上正本證明與原本無異。
如不服本判決應於收受送達後10日內向本院提出上訴書狀，並應
敘述具體理由；如未敘述上訴理由者，應於上訴期間屆滿後20日
內向本院補提理由書（均須按他造當事人之人數附繕本）「切勿
逕送上級法院」。
中    華    民    國  100     年    3     月    10    日
                                  書記官  陳恩慈
附錄本判決論罪之法條：
中華民國刑法第339 條
（普通詐欺罪）
意圖為自己或第三人不法之所有，以詐術使人將本人或第三人之
物交付者，處5 年以下有期徒刑、拘役或科或併科1 千元以下罰
金。
以前項方法得財產上不法之利益或使第三人得之者，亦同。
前二項之未遂犯罰之。